臺灣高等法院臺南分院刑事裁定　　　　　　　 九十三年度聲再字第一四七號　Ｃ
　　　再審聲請人
　　　即受判決人　甲　○　○
右列聲請人即受判決人因偽造文書案件，對於中華民國九十三年三月十日本院九十一
年度上訴字第三四八號確定判決（臺灣臺南地方法院九十年度訴字第一四八五號、臺
灣臺南地方法院檢察署九十年度偵字第一一三六四號），聲請再審，本院裁定如左：
      主      文
再審之聲請駁回。
      理      由
一、聲請意旨略稱：原確定判決以再審聲請人即受判決人甲○○（下稱聲請人）於民
    國（下同）八十五年十二月十五日下午一時二十分許，駕駛車牌號碼ＴＢ－五七
    九五號自用小貨車，行經國道一號高速公路北向二七四公里處，因違規無照駕駛
    ，遭交通警察攔下盤查，詎甲○○為脫免被開告發罰單處罰，竟冒用其兄徐國忠
    （現已改名為徐智祥）之名義，在內政部警政署公路警察局所掣製之公警局字（
    83）0000000號舉發違反道路交通管理事件通知單之收受通知聯者簽章處
    （含移送聯、通知聯、迴覆聯、存查聯），偽造「徐國忠」之署押一枚，以示業
    收受該告發通知單，再交還交通警員紀堂源收執一節，惟聲請人並無在舉發違反
    道路交通管理事件通知單之收受通知聯者簽章處偽簽「徐國忠」之名，上開之偽
    簽名係「徐家忠」所為，有台灣台南地方法院九十年度訴字第一五六三號刑事判
    決書影本可憑，足證聲請人係受冤枉，爰依刑事訴訟法第四百二十條第一項第六
    款聲請再審云云。
二、按有罪之判決確定後，為受判決人利益聲請再審，必其聲請之理由合於刑事訴訟
    法第四百二十條第一項各款所列情形之一或有第四百二十一條所定就足以影響於
    判決之重要證據漏未審酌者，始得准許之。又刑事訴訟法第四百二十條第一項第
    六款所謂「發現確實之新證據」，係指該證據於事實審法院判決前業已存在，為
    法院、當事人所不知，不及調查斟酌，至其後始行發現，且就證據本身形式觀察
    ，固不以絕對不須經過調查程序為條件，但必須顯然可認為足以動搖原有罪之確
    定判決，而為受判決人無罪、免訴、免刑或輕於原判決所認罪名之判決者為限。
    亦即該「新證據」須可認為確實具有足以動搖原確定判決，而對受判決人為更有
    利判決之「確實性」外，尚須具備該證據係在事實審法院於判決前已存在，因未
    經發現，不及調查斟酌，或審判時未經注意，至其後始行發現之「嶄新性」特質
    ，二者均屬不可或缺，倘若未具備上開「確實性」與「嶄新性」二種聲請再審新
    證據之特性，即不能據為聲請再審之原因，此於最高法院九十年度台抗字第七十
    一號判例著有明文，足資參酌。
三、經查，本件原確定判決以聲請人於八十五年十二月十五日下午一時二十分許，駕
    駛車牌號碼ＴＢ－五七九五號自用小貨車，經國道一號高速公路北向二七四公里
    （台南縣後壁鄉）處，因違規無照駕駛，遭交通警察攔下盤查，詎聲請人為脫免
    被開單告發處罰，竟冒用其兄徐國忠（現已改名為徐智祥）之名義，在內政部警
    政署公路警察局所掣製之公警局字（83）0000000號舉發違反道路交通管
    理事件通知單之收受通知聯者簽章處（含移送聯、通知聯、迴覆聯、存查聯），
    偽造「徐國忠」之署押一枚，以示業已收受該告發通知單，再交還交通警員紀堂
    源收執，足生損害於徐國忠（即徐智祥）之名譽及警察機關對於交通違規處罰案
    件管理之正確性等情，原審暨本院曾命聲請人及劉高明、徐家忠等三人當庭簽「
    徐國忠」之名及相關資料，送憲兵學校為字跡鑑驗，鑑驗結果認「內政部警政署
    國道公路警察局第四警察隊刑事案件偵查卷宗所附舉發違反道路交通管理事件通
    知單上『收受通知聯者簽章』欄內『徐國忠』簽名筆跡，與交通違規單簿中所附
    紙條上記載『徐國忠、56.11.6 南市○○街三十九巷一二四號』等筆跡、11.7.
    日甲○○所書寫之『徐國忠』等筆跡、證人結文上『甲○○』簽名筆跡間，書寫
    之個性、慣性、特徵、筆劃關連及組織方式均相同」；有憲兵學校九十年三月二
    十三日（九０）執正字第一三七八號函及檢附鑑定書附卷可稽，而認舉發違反道
    路交通管理事件通知單上「收受通知聯者簽章」欄內「徐國忠」簽名確為聲請人
    所書寫，並論以刑法第二百十六條行使第二百十條之偽造私文書罪處有期徒刑四
    月，如易科罰金以三佰元折算一日，經聲請人上訴最高法院遭駁回後確定在案，
    經本院調卷審閱無誤，並有本院九十三年度上訴字第九一一號劉高明經判無罪上
    訴駁回之判決在卷可稽（見偵查卷第六七頁、本院上訴卷第九七頁）。又查，本
    院曾命甲○○、徐家忠當庭書寫「愛心、掌聲響起」等歌曲及徐國忠名字十次（
    本院上訴卷第四七頁、第四八頁），與該道路交通管理事件通知單之收受通知聯
    者簽章處徐國忠簽名（第一一三六四號偵查卷第一六頁）比對結果，認其中之姓
    「徐」字，顯與甲○○所寫之「徐」相符，此亦於原確定判決理由中已為調查並
    敘明認定理由；又徐家忠於本案原審、本院上訴審理時即不斷自承在道路交通管
    理事件通知單之收受通知聯者簽章處上「徐國忠」之名係其所簽，經核顯有差異
    ，且其於偵查中即自陳伊不大會開自小客車，沒有駕照，沒有去考照等情（見偵
    查卷第十二頁），足見徐家忠當時尚不太會開車，何況自小貨車，其自認簽名偽
    造實有違常理，顯有頂罪之嫌，委無足採。聲請人以徐家忠係本件道路交通管理
    事件通知單之收受通知聯者簽章欄上偽簽「徐國忠」之人，並經台灣台南地方法
    院刑事庭於九十一年二月二十七日所為判決有罪在案云云，為其所謂發現確實之
    新證據，乃就確定判決已審酌認定者重為爭執，顯不符聲請再審理由之新證據之
    「嶄新性」甚明，而事實之認定，證據之取捨及證據證明力之判斷，乃事實審法
    院之職權，茍無違反經驗法則及論理法則，自難指為違法，本件聲請意旨聲請再
    審，其聲請意旨徒為事後爭辯，並無足取，經核與刑事訴訟法第四百二十條第一
    項第六款規定要件不合，其指摘原確定判決不當，為無理由，予以駁回
四、並依刑事訴訟法第四百三十四條第一項裁定如主文。
中      華      民      國    九十三    年     十二     月     三十     日
                                  臺灣高等法院臺南分院刑事第二庭
                                      審判長法官  葉    居    正
                                            法官  林    勝    木
                                            法官  莊    俊    華
右正本證明與原本無異。
如不服本裁定應於送達後五日內向本院提出抗告狀。
                                      法院書記官  廖    明    娟
中    華    民    國      九十四      年      一      月      三        日
